【裁判字號】    95,訴,488
【裁判日期】    951121
【裁判案由】    偽造文書等
【裁判全文】
臺灣臺北地方法院刑事判決               95年度訴字第488號
公  訴  人  臺灣臺北地方法院檢察署檢察官
被      告  乙○○
選任辯護人  陳志忠律師
            楊佳璋律師
被      告  辛○○原名蔣定海.
上列被告等因偽造文書等案件，經檢察官提起公訴（九十四年度
偵緝字第五八０號、九十四年度偵字第一七三一六號），本院判
決如下：
    主  文
乙○○共同意圖為自己不法之所有，以詐術使人將本人之物交付
，處有期徒刑月，如易科罰金，以銀元佰元即新臺幣玖佰元
折算壹日。
辛○○無罪。
    事  實
一、丁○○（本院通緝中）係忠誠搬家汽車貨運股份有限公司（
    設臺北市○○區○○街一六四巷六十弄二六號，下稱忠誠公
    司）及民祥有限公司（下稱民祥公司）之實際負責人，乙○○係受僱於丁○○。丁○○、乙○○、真實姓名年籍不詳、
    佯稱為「蔣定海」之成年男子與甲○○（業經檢察官以九十
    三年度偵緝字第四二六號緩起訴處分書為緩起訴處分確定）
    共同基於意圖為自己不法所有之犯意聯絡，由丁○○於民國
    九十一年十二月間，佯以忠誠公司負責人戊○○（業經檢察
    官以九十四年度偵續字第一二二號不起訴處分書為不起訴處
    分確定）之名義，在臺北市大安區○○○路○段三三三號九
    樓之財盟小客車租賃股份有限公司（下稱財盟公司）內，向
    財盟公司之業務員庚○○（所涉背信部分，業經檢察官以九
    十四年度偵續字第一二二號不起訴處分書為不起訴處分確定
    ）謊稱欲承租車牌號碼ＣＣ－八四三七號自用小客車一輛，
    租金（檢察官起訴書誤載為購車車價）總計新臺幣（下同）
    五十三萬一千一百八十元，丁○○並指示乙○○先以酬金一
    萬餘元誘使甲○○同意擔任該自用小客車租賃契約書之連帶
    保證人，乙○○乃於九十一年十二月二十三日陪同甲○○及
    佯稱「蔣定海」之成年男子前往華僑商業銀行（下稱華僑銀
    行）大安分行，庚○○當場要求連帶保證人甲○○以其名義
    開立支票存款帳戶時，因乙○○已事先要求甲○○向庚○○
    謊稱：蔣定海係其長輩云云，並由佯稱「蔣定海」之成年男
    子於一旁配合佯裝，當日即由佯稱「蔣定海」之成年男子向
    華僑銀行大安分行開立支票存款帳戶，嗣佯稱「蔣定海」之
    成年男子於不詳時地，另行開立如附表一所示之支票共十四
    紙以擔保支付前開租約租金（此部分乙○○不知情），致使
    財盟公司誤以忠誠公司所申辦之前開租車租金款項來源無虞
    ，連帶保證人之信用正常，而陷於錯誤，乃同意辦理前開租
    車事宜，約定車牌號碼ＣＣ－八四三七號之租期為三十六期
    ，每月一期，月租金為一萬三千四百三十五元；詎丁○○均
    僅支付如附表一編號一所示一期之租金後即拒不付款。嗣財
    盟公司寄發存證信函及以電話聯絡未果，始知受騙。
二、案經財盟公司訴由臺北市政府警察局信義分局移送臺灣臺北
    地方法院檢察署（下稱臺北地檢署）檢察官偵查起訴。
    理  由
壹、被告乙○○部分：
一、證據之認定：
  (一)被告乙○○固承認其有受雇於丁○○，並依據丁○○之指示
    辦理公司業務之事實，惟否認有何詐欺取財之犯行，辯稱：
    我是受雇於民祥公司，而非受雇於忠誠公司，我也沒有依照
    丁○○之指示，叫甲○○擔任連帶保證人，當天是丁○○要
    我開車搭載甲○○去找庚○○而已，並沒有去辦理什麼業務
    云云。被告乙○○之選任辯護人聲請傳喚證人即民祥公司職
    員壬○○，及調閱證人甲○○在第一商業銀行（下稱第一銀
    行）頭前分行開戶、交互往來明細資料以及民祥公司在華泰
    商業銀行（下稱華泰銀行）新店分行之活期存款帳戶於九十
    一年十二月三十日之轉帳匯款資料為證。
  (二)茲就被告及其選任辯護人表示爭執之證據，即告訴代理人丙○○、己○○之指述是否具有證據能力，論述如下：
    告訴代理人丙○○、葉一峰分別於警詢及檢察官偵查中，立
    於告訴代理人之地位而為陳述（丙○○部分，臺北地檢署九
    十二年偵字第二０三四五號卷第十一頁至第十四頁及九十三
    年度偵緝字第七三七號卷第二二、二三頁、第二九、三十頁
    及第四一、四二頁參照；己○○部分，臺北地檢署九十四年
    度偵緝字第五八０號卷第十八頁及九十三年度偵緝字第七三
    七號卷第五五頁參照），均係被告以外之人於審判外之陳述
    ，且其二人於檢察官偵查中為陳述時，亦均未經合法具結，
    是其二人於警詢及檢察官偵查中之陳述，分別依刑事訴訟法
    第一百五十九條第一項及第一百五十八條之三之規定，均不
    具證據能力，又因其二人均非親自見聞本件案件之人，故實
    行公訴全程到庭之檢察官於本院九十五年七月十七日準備程
    序期日時，亦當庭以言詞表示，無需傳喚該二名告訴代理人
    到庭作證之必要（本院卷(一)第一五七頁參照），附此敘明。
  (三)經查：
  1.被告丁○○為忠誠公司之實際負責人乙節，有臺灣高等法院
    九十二年度上訴字第四三九四號判決書一份在卷可稽（本院
    卷(一)第三五頁至第四五頁參照）；又其亦為民祥公司之實際
    負責人之事實，為被告乙○○供承在卷，且經證人庚○○證
    述明確（本院卷(一)第二０六頁參照）。而本件車牌號碼ＣＣ
    －八四三七號自用小客車租賃契約係屬長期租賃之性質，簽
    約前由被告丁○○將附有忠誠公司營利事業登記證、稅單、
    負責人身分證正本及影本等資料，以忠誠公司負責人之身分
    交給證人庚○○進行審核乙情，業經證人庚○○於本院審理
    時證述明確（本院卷(一)第一九九、二００頁參照）；而被告
    乙○○確係受僱於被告丁○○，並依被告丁○○之指示，陪
    同證人甲○○及佯稱為「蔣定海」之成年男子前往華僑銀行
    大安分行辦理「蔣定海」之支票存款帳戶，被告乙○○復與
    不知情之證人即民祥公司職員壬○○搭載證人庚○○一同前
    往臺北縣新莊市○○路上與證人甲○○會合，由證人甲○○
    在車牌號碼ＣＣ－八四三七號自用小客車租賃契約書及租賃
    車輛交付事項表上之受任人（取車人）欄、承租人連帶保證
    人欄及承租人查驗無誤取車簽名欄上簽名蓋章等情，為被告
    乙○○所是認，並經證人甲○○、庚○○、壬○○於本院審
    理時證述屬實，且有車牌號碼ＣＣ－八四三七號自用小客車
    租賃契約書及租賃車輛交付事項表各一份在卷可稽（臺北地
    檢署九十二年度偵字第二０三四五號號卷第一六二頁至第一
    六六頁參照）。又上開租約之租金僅繳付一期即未再付款之
    情，有財盟公司每月租金明細表、支票號碼ＡＡ00000
    00號之支票及退票理由單各一份在卷可稽（同上偵查卷第
    一八二頁、第一八四頁及第一八五頁參照）。
  2.證人庚○○於本院九十五年九月十二日審理時證稱：在銀行
    時我有要求甲○○以她的名字開立支票存款帳戶，但是甲○○說蔣定海是她的長輩，便由蔣定海開立支票存款帳戶等語
    （本院卷(一)第二０一頁參照）；證人甲○○於本院上開審理
    期日時證稱：當時我想辦理貸款，但是因為我的信用紀錄不
    佳，所以向銀行申請貸款未果，便看報紙廣告去電乙○○任
    職之公司，乙○○在電話中表示，我可以擔任車主申請汽車
    貸款，便可以拿到全額的貸款，但是我表示我不會開車，乙○○建議我可以幫其他車主擔任保證人，只要作一筆，就可
    以拿到一萬多元現金的酬勞，我第一次與乙○○見面是要去
    銀行開戶，乙○○向我說，我的信用不佳，無法以我的名義
    開立支票存款帳戶，而需以蔣定海之名義開戶，並且要我向
    庚○○表示蔣定海是我的長輩云云，第二次乙○○到我任職
    的幼稚園旁邊的巷子來辦理對保，庚○○也有來，當時我簽
    完契約後，乙○○就將酬金拿給我，但是並沒有當著庚○○
    的面等語屬實（本院卷(一)第二０八、二０九頁參照）。由證
    人庚○○及甲○○上開證述之內容，足以證明，被告乙○○
    確實與被告丁○○、佯稱「蔣定海」之成年男子及甲○○基
    於共同為自己不法所有之犯意聯絡，由乙○○先以酬金一萬
    餘元誘使甲○○同意擔任該車牌號碼ＣＣ－八四三七號自用
    小客車租賃契約書之連帶保證人，並於庚○○審核連帶保證
    人甲○○之信用狀況前，事先要求甲○○向庚○○謊稱：蔣
    定海係其長輩云云之行為。
  3.證人庚○○雖於本院上開審理期日證稱：我並沒有聽到被告
    乙○○叫甲○○說蔣定海是他的長輩云云（本院卷(一)第二０
    五頁參照），惟被告乙○○要求證人甲○○向證人庚○○表
    示蔣定海為其長輩之行為，既係用以詐騙庚○○之方法，衡
    情被告乙○○即會避免在證人庚○○得以見聞之情形下告知
    證人甲○○，則證人庚○○未能聽聞被告乙○○上開言論之
    情形，尚屬合理，故不得以證人庚○○並未聽聞而作為對被
    告乙○○有利之認定。又證人壬○○於本院九十五年十月三
    十一日審理時證稱：我曾與乙○○一同任職於民祥公司，有
    與乙○○一同開車前往化成路與證人甲○○辦理對保，印象
    中是庚○○與甲○○在乙○○所開的車輛內談事情，我與乙○○則在車外等候，之後，我與乙○○即一同開車離開，並
    未見到乙○○交付任何物品予甲○○等語（本院卷(二)當日審
    判筆錄參照），然查，當日證人甲○○與庚○○在車內簽完
    文件後，證人甲○○旋即下車，被告乙○○即與證人甲○○
    在車子附近某處，由被告乙○○將酬金交付予證人甲○○，
    當時證人壬○○並未與被告乙○○一起，亦未在場之事實，
    亦據證人甲○○於本院同上審理期日證述屬實（同上審判筆
    錄參照），從而證人壬○○之證述亦無從對被告乙○○為有
    利之認定，附此敘明。
  4.末查，民祥公司於九十一年十二月三十日，自其設於華泰銀
    行新店分行之帳戶，匯出一筆一萬元之款項進入證人甲○○
    在第一銀行頭前分行所開立之活期儲蓄存款帳戶內之事實，
    有第一銀行頭前分行九十五年八月二十日一頭前字第八九號
    函暨交易明細表一份（本院卷(一)第一七０頁至第一七五頁參
    照）及華泰銀行九十五年九月二十一日（九五）華泰總新店
    字第六三一一六號函暨帳戶明細及匯款資料一份（本院卷(二)
    參照）在卷可稽，然證人甲○○於本院九十五年九月十二日
    審理時證稱：九十一年十二月間，我有打電話給很多公司詢
    問貸款的事情，類似情形有三次，本件是第二次，而第三次
    也是乙○○介紹的，我記得第三次的款項是以匯款方式給我
    的沒有錯，但我確認本件確實是乙○○以現金交付給我的等
    語（本院卷(一)第二一三頁參照），顯見上開民祥公司一萬元
    之匯款應係證人甲○○所指其第三次作保之酬勞，顯與本件
    無涉。
  (五)綜上所述，被告乙○○確實與被告丁○○佯稱「蔣定海」之
    成年男子及甲○○基於共同為自己不法所有之犯意聯絡，由
    丁○○偽以忠誠公司負責人戊○○之名義，與財盟公司承辦
    人庚○○簽約之意思，復指示乙○○先以酬金一萬餘元誘使
    甲○○同意擔任該車牌號碼ＣＣ－八四三七號自用小客車租
    賃契約書之連帶保證人，並於庚○○審核連帶保證人甲○○
    之信用狀況前，事先要求甲○○向庚○○謊稱：蔣定海係其
    長輩云云，由佯稱「蔣定海」之成年男子在旁配合，並於華
    僑銀行大安分行開立支票存款帳戶，而使財盟公司陷於錯誤
    ，交付車牌號碼ＣＣ－八四三七號自用小客車一輛後，丁○○僅繳付如附表一編號一所示一期之租金，即未再繳付租金
    之事實，被告乙○○所為上開辯解均不足採，本件事證明確
    ，被告乙○○之犯行堪以認定。
二、論罪科刑之法律適用：
  (一)按行為後法律有變更者，適用行為時之法律，但行為後之法
    律有利於行為人者，適用最有利於行為人之法律，刑法第二
    條第一項定有明文，被告行為後，如附表四所示關於本件被
    告論罪科刑所應適用之刑法條文，業於九十四年二月二日修
    正公布，且依刑法施行法第十條之一規定，於九十五年七月
    一日生效施行，經如附表四所示個別比較新舊法及依最高法
    院二十四年上字第四六三四號判例就罪刑有關之一切情形綜
    其全部之結果而為比較後，仍以適用九十五年七月一日修正
    施行前如附表四所示關於被告論罪科刑所應適用之刑法條文
    規定較有利於行為人，是依前開說明，自應適用九十五年七
    月一日修正施行前如附表四所示關於被告論罪科刑所應適用
    之刑法條文規定處斷。
  (二)核被告乙○○所為，係犯刑法三百三十九條第一項之詐欺取
    財罪。其與被告丁○○、真實姓名、年籍不詳、佯稱「蔣定
    海」之成年男子及甲○○之間，就詐欺取財罪間有犯意聯絡
    及行為分擔，為共同正犯。
  (三)爰審酌被告乙○○犯罪之動機、目的、手段、所生危害，及
    犯罪後仍不知悔悟等一切情狀，量處如主文所示之刑。又被
    告行為時之易科罰金折算標準，修正前罰金罰鍰提高標準條
    例第二條前段（現已刪除）規定，就其原定數額提高為一百
    倍折算一日，則被告行為時之易科罰金折算標準，應以銀元
    三百元折算一日，經折算為新臺幣後，應以新臺幣九百元折
    算為一日。惟九十五年七月一日修正施行之刑法第四十一條
    第一項前段則規定：「犯最重本刑為五年以下有期徒刑以下
    之刑之罪，而受六個月以下有期徒刑或拘役之宣告者，得以
    新臺幣一千元、二千元或三千元折算一日，易科罰金。」，
    比較修正前後之易科罰金折算標準，以九十五年七月一日修
    正公布施行前之規定，較有利於被告，亦應適用修正前刑法
    第四十一條第一項前段規定，定其易科罰金之折算標準。
三、不另為無罪之諭知部分：
  (一)公訴意旨略以：被告丁○○係忠誠公司之實際負責人，乙○○、辛○○（詳如後述）則均係受僱於丁○○。渠等三人與
    甲○○共同基於意圖為自己不法所有之犯意聯絡及行為分擔
    ，丁○○於民國九十一年十一月二十七日、十二月十六日，
    冒以忠誠公司名義負責人戊○○之名義，在臺北市大安區○○○路○段三三三號九樓之財盟公司內，向財盟公司之業務
    員庚○○謊稱欲承租車牌號碼ＣＣ－八四四０號、ＣＣ－七
    九二二號自用小客車二輛（租金【檢察官起訴書誤載為購車
    車價】總計二百零五萬九千三百十元），丁○○並指示乙○○先以酬金誘使廖世能（另案通緝中）同意擔任連帶保證人
    ，其後乙○○並於庚○○審核前開連帶保證人信用狀況時，
    要求甲○○向庚○○謊稱係辛○○之親戚以供取信，辛○○
    則於一旁配合佯裝，而辛○○另與偽以戊○○名義之丁○○
    分別至華僑銀行大安分行（下稱華僑銀行）申辦支存帳戶後
    ，復分別開立如附表二、三所示之支票共三十一紙以擔保支
    付前開租約租金，致使財盟公司誤以忠誠公司所申辦之前開
    租車還款來源無虞，保證人之信用正常，而陷於錯誤同意辦
    理前開租車，並約定車牌號碼ＣＣ－八四四０號之租期為三
    十六期，每月一期，月租金為一萬四千七百五十元，而車牌
    號碼ＣＣ－七九二二號之租期則為四十八期，每月租金四萬
    五千元；詎丁○○僅支付車牌號碼ＣＣ－八四四０號之租金
    一期、車牌號碼ＣＣ－七九二二號之租金二期（業經實行公
    訴全程到庭之檢察官於本院九十五年九月十二日審理時以言
    詞更正之）後即拒不付款。嗣財盟公司寄發存證信函及以電
    話聯絡未果，始知受騙。因認被告乙○○涉犯刑法第三百三
    十九條第一項之詐欺取財罪嫌等語。
  (二)經查，被告乙○○於本院審理時否認有上開詐欺取財犯行，
    而證人庚○○於本院九十五年九月十二日審理時證稱：乙○○只有經手車牌號碼ＣＣ－八四三七號自用小客車租賃契約
    ，被告乙○○並未與我接洽車牌號碼ＣＣ－八四四０號、Ｃ
    Ｃ－七九二二號自用小客車之租賃契約事宜等語屬實（本院
    卷(一)第二０二頁參照），且證人甲○○亦僅有擔任ＣＣ－八
    四三七號自用小客車租賃契約承租人之連帶保證人，有證人
    甲○○之證述、上開租賃契約書及租賃車輛交付事項表等件
    在卷可稽，均如前述，則被告乙○○既未與證人庚○○接洽
    有關車牌號碼ＣＣ－八四四０號、ＣＣ－七九二二號自用小
    客車之租賃契約事宜，則其就此部分客觀上即無詐欺取財之
    行為甚明，且無其他積極證據足認被告乙○○就此部分與被
    告丁○○之間有何主觀上犯意之聯絡，此部分不能證明被告
    乙○○犯罪，原應為無罪之諭知，為公訴意旨認此部分與前
    開論罪科刑部分有實質上一罪關係，爰不另為無罪之諭知，
    附此敘明。
貳、被告辛○○部分：
一、公訴意旨略以：被告丁○○係忠誠公司實際負責人，被告乙○○（詳如前述）、被告辛○○則均係受僱於被告丁○○。
    渠等三人與甲○○共同基於意圖為自己不法所有之犯意聯絡
    及行為分擔，丁○○於民國九十一年十一月二十七日、十二
    月十六日，冒以忠誠公司名義負責人戊○○之名義，在臺北
    市大安區○○○路○段三三三號九樓之財盟公司內，向財盟
    公司之業務員庚○○謊稱欲承租車牌號碼ＣＣ－八四四０號
    、ＣＣ－八四三七號、ＣＣ－七九二二號自用小客車三輛（
    購車車價共計二百二十九萬三千九百四十一元），丁○○並
    指示乙○○先以酬金誘使甲○○、廖世能同意擔任連帶保證
    人，其後乙○○並於庚○○審核前開連帶保證人信用狀況時
    ，要求甲○○向庚○○謊稱係辛○○之親戚以供取信，辛○○則於一旁配合佯裝，而辛○○另與偽以戊○○名義之丁○○分別至華僑銀行大安分行申辦支存帳戶後，復分別開立如
    附表一、二、三所示之支票共四十四紙以擔保支付前開租約
    租金，致使財盟公司誤以忠誠公司所申辦之前開租車還款來
    源無虞，保證人之信用正常，而陷於錯誤同意辦理前開租車
    ，並約定車牌號碼ＣＣ－八四四０號、ＣＣ－八四三七號之
    租期為三十六期，每月一期，月租金分別為一萬四千七百六
    十元及一萬三千四百三十五元，而車牌號碼ＣＣ－七九二二
    號之租期則為四十八期，每月租金四萬五千元；詎丁○○均
    僅各支付車牌號碼ＣＣ－八四四０號、ＣＣ－八四三七號之
    租金一期、車牌號碼ＣＣ－七九二二號之租金二期（業經實
    行公訴全程到庭之檢察官於本院九十五年九月十二日審理時
    以言詞更正之）後即拒不付款。嗣財盟公司寄發存證信函及
    以電話聯絡未果，始知受騙。因認被告辛○○涉犯刑法第三
    百三十九條第一項之詐欺取財罪嫌。
二、犯罪事實應依證據認定之，無證據不得認定其犯罪事實。又
    不能證明被告犯罪者，應諭知無罪之判決，刑事訴訟法第一
    百五十四條第二項、第三百零一條第一項分別定有明文。再
    按，事實之認定，應憑證據，如未能發現相當證據，或證據
    不足以證明，自不能以推測或擬制之方法，為裁判基礎；且
    認定不利於被告之事實須依積極證據，苟積極證據不足為不
    利於被告事實之認定時，即應為有利於被告之認定；另認定
    犯罪事實所憑之證據，雖不以直接證據為限，間接證據亦包
    括在內，然無論直接證據或間接證據，其為訴訟上之證明，
    須於通常一般之人均不致有所懷疑，而得確信其為真實之程
    度者，始得據之為有罪之認定，倘其證明尚未達到此一程度
    ，而有合理之懷疑存在，無從使事實審法院得有罪之確信時
    ，即應由法院為諭知被告無罪之判決（最高法院四十年臺上
    字第八六號、三十年上字第八一六號、七十六年臺上字第四
    九八六號判例要旨參照）。
三、公訴人認被告辛○○涉犯詐欺取財罪嫌，無非以被告辛○○
    之部分自白、告訴代理人丙○○、己○○之指述、證人甲○○、庚○○、黃銘洋之證述、臺灣高等法院九十二年度上訴
    字第四三九四號判決書、忠誠公司承租契約書、租賃車輛交
    付事項表、汽車新領牌照登記書、支票號碼ＡＡ00000
    00號、ＡＡ0000000號、ＡＡ0000000號之
    支票影本三紙暨退票理由單三紙、辛○○之華僑銀行支票存
    款開戶申請書（臺北地檢署九十四年度偵緝字第五八０號卷
    第一二三頁參照）、黃銘洋之華僑銀行支票存款開戶申請書
    （同上偵查卷第一一八頁參照）及財盟公司每月租金明細表
    影本二紙等件為證。
四、被告辛○○於本院審理時固承認其有受僱於丁○○及交付身
    分證、印章等物予丁○○之事實，惟否認有何詐欺取財之犯
    行，辯稱：我是受雇於忠誠公司，從事看門掃地之工作，當
    時丁○○與我約定月薪二萬元，交付身分證及印章予丁○○
    是為了要領薪水用的，但是我並沒有領到薪水，只有拿到些
    許車馬費及餐費等費用，而我並不知道丁○○冒用戊○○名
    義租車的事情，我也沒有與丁○○一起去華僑銀行辦理支票
    存款帳戶等語。
五、經查：
  (一)證人庚○○於本院九十五年九月十二日審理時證稱：今天在
    庭的被告辛○○並非是當天去華僑銀行開戶之辛○○等語（
    本院卷(一)第二０一頁參照）；且其於本院九十五年十月三十
    一日審理時，經本院提示向華僑銀行大安分行調取被告辛○○於該行開戶時之身分證影本後證稱：當天來辦理對保之人
    是戴眼鏡、身材魁梧，當時那個人係提出身分證正本供銀行
    核對，銀行承辦人員也核對無誤，但是我可以確定那個人絕
    對不是現在在庭的被告辛○○云云，復經本院當庭諭被告辛○○起立供證人庚○○指認，證人庚○○仍答稱：被告辛○○之身材與當時去華僑銀行辦理對保之人之身材並不相同等
    語屬實（本院當日審判筆錄參照）。
  (二)證人甲○○於本院九十五年九月十二日審理時證稱：因為我
    與辛○○並無交談，我不確定今天在庭的被告辛○○就是當
    天去華僑銀行的人等語（本院卷(一)第二一四頁參照）；其於
    本院九十五年十月三十一日審理時並證稱：因為現在在庭的
    被告辛○○特徵很明顯，如果我曾經見過他的話，應該會有
    印象，但我對於現在在庭的被告辛○○毫無印象，我覺得他
    與當時到華僑銀行辦理開戶的辛○○的長相不像等語（本院
    當日審判筆錄參照）。
  (三)復參以被告乙○○於本院九十五年十月三十一日審理時亦明
    確供稱：我不認識在我身旁的被告辛○○等語（本院當日審
    判筆錄參照）。足見被告辛○○並非前往華僑銀行大安分行
    辦理支存帳戶之人，亦未於甲○○向庚○○謊稱：辛○○係
    其長輩時，在旁配合佯裝甚明。
  (四)雖華僑銀行大安分行於九十五年九月十九日檢送被告辛○○
    於該行開戶時所提供之身分證影本，確為被告辛○○本人之
    身分證影本無誤，業經被告辛○○於本院十五年十月三十一
    日審理時供承在卷（本院當日審判筆錄參照），且有該行（
    九五）僑銀大安字第一七０號函暨身分證影本附於本院卷(二)
    足參，然查，持辛○○身分證前往華僑銀行大安分行開戶之
    人並非辛○○本人乙節，業據證人庚○○證述無訛，已如前
    述，而辛○○之華僑銀行支票存款開戶申請書亦於檢察官偵
    查中囑託法務部調查局鑑定「蔣定海」簽名字跡，由於提供
    參對字樣不足，無從進行鑑定等情，有該局九十五年二月二
    十一日調科貳字第０九五０００六一七二０號函一份在卷可
    稽（臺北地檢署九十四年度偵緝字第五八０號卷第一二二頁
    參照），是亦無從據此認定當日前往華僑銀行大安分行開戶
    之人為被告辛○○本人之事實，而逕為對被告辛○○不利之
    認定。
六、綜上所述，被告辛○○並非前往華僑銀行大安分行辦理支存
    帳戶之人，亦未配合證人甲○○向證人庚○○謊稱：辛○○
    係其長輩之行為，亦查無其他積極證據，認定被告辛○○與
    被告乙○○、丁○○之間，主觀上有何詐欺犯意之聯絡，自
    屬不能證明其犯罪，揆諸上開法條規定及最高法院判例要旨
    ，應對被告辛○○為無罪判決之諭知。
據上論斷，應依刑事訴訟法第二百九十九條第一項前段、第三百
零一條第一項前段，刑法第二條第一項，修正前刑法第二十八條
、第三百三十九條第一項、第四十一條第一項前段，罰金罰鍰提
高標準條例第一條前段，修正前罰金罰鍰提高標準條例第二條，
現行法規所定貨幣單位折算新臺幣條例第二條，判決如主文。
本案經檢察官郭瑜芳到庭執行職務。
中    華    民    國    95    年    11    月    21    日
                  刑事第九庭審判長法  官  蘇素娥
                                  法  官  葉珊谷
                                  法  官  林怡秀
本件正本證明與原本無異。
如不服本判決，應於判決送達後十日內，向本院提出上訴狀。
                                  書記官  林義盛
中    華    民    國    95    年    11    月    21    日
附表一、真實姓名、年籍不詳、佯稱為「蔣定海」之成年男子所
        開立、用以擔保租用車號ＣＣ－八四三七號自用小客車
        租金之支票：
 ┌──┬────┬────┬─────┬─────┬────┐
 │編號│到期日  │付款銀行│帳號      │支票號碼  │票面金額│
 ├──┼────┼────┼─────┼─────┼────┤
 │一  │92.01.01│華僑銀行│000000000 │AA0000000 │13,435元│
 │    │        │大安分行│          │          │(已兌現)│
 ├──┼────┼────┼─────┼─────┼────┤
 │二  │92.12.16│同上    │000000000 │AA0000000 │26,870元│
 │    │        │        │          │          │        │
 ├──┼────┼────┼─────┼─────┼────┤
 │三  │93.02.16│同上    │000000000 │AA0000000 │26,870元│
 ├──┼────┼────┼─────┼─────┼────┤
 │四  │93.04.16│同上    │000000000 │AA0000000 │26,870元│
 ├──┼────┼────┼─────┼─────┼────┤
 │五  │93.06.16│同上    │000000000 │AA0000000 │26,870元│
 ├──┼────┼────┼─────┼─────┼────┤
 │六  │93.08.16│同上    │000000000 │AA0000000 │26,870元│
 ├──┼────┼────┼─────┼─────┼────┤
 │七  │93.10.16│同上    │000000000 │AA0000000 │26,870元│
 ├──┼────┼────┼─────┼─────┼────┤
 │八  │93.12.16│同上    │000000000 │AA0000000 │26,870元│
 ├──┼────┼────┼─────┼─────┼────┤
 │九  │94.02.16│同上    │000000000 │AA0000000 │26,870元│
 ├──┼────┼────┼─────┼─────┼────┤
 │十  │94.04.16│同上    │000000000 │AA0000000 │26,870元│
 ├──┼────┼────┼─────┼─────┼────┤
 │十一│94.06.16│同上    │000000000 │AA0000000 │26,870元│
 ├──┼────┼────┼─────┼─────┼────┤
 │十二│94.08.16│同上    │000000000 │AA0000000 │26,870元│
 ├──┼────┼────┼─────┼─────┼────┤
 │十三│94.10.16│同上    │000000000 │AA0000000 │26,870元│
 ├──┼────┼────┼─────┼─────┼────┤
 │十四│94.12.01│同上    │000000000 │AA0000000 │13,435元│
 └──┴────┴────┴─────┴─────┴────┘
附表二、真實姓名、年籍不詳、佯稱為「蔣定海」之成年男子所
        開立之支票：
 ┌──┬────┬────┬─────┬─────┬────┐
 │編號│到期日  │付款銀行│帳號      │支票號碼  │票面金額│
 ├──┼────┼────┼─────┼─────┼────┤
 │一  │92.12.16│華僑銀行│000000000 │AA0000000 │29,510元│
 │    │        │大安分行│          │          │        │
 ├──┼────┼────┼─────┼─────┼────┤
 │二  │93.02.16│同上    │000000000 │AA0000000 │29,510元│
 ├──┼────┼────┼─────┼─────┼────┤
 │三  │93.04.16│同上    │000000000 │AA0000000 │29,510元│
 ├──┼────┼────┼─────┼─────┼────┤
 │四  │93.06.16│同上    │000000000 │AA0000000 │29,510元│
 ├──┼────┼────┼─────┼─────┼────┤
 │五  │93.08.16│同上    │000000000 │AA0000000 │29,510元│
 ├──┼────┼────┼─────┼─────┼────┤
 │六  │93.10.16│同上    │000000000 │AA0000000 │29,510元│
 ├──┼────┼────┼─────┼─────┼────┤
 │七  │93.12.16│同上    │000000000 │AA0000000 │29,510元│
 ├──┼────┼────┼─────┼─────┼────┤
 │八  │94.02.16│同上    │000000000 │AA0000000 │29,510元│
 ├──┼────┼────┼─────┼─────┼────┤
 │九  │94.04.16│同上    │000000000 │AA0000000 │29,510元│
 ├──┼────┼────┼─────┼─────┼────┤
 │十  │94.06.16│同上    │000000000 │AA0000000 │29,510元│
 ├──┼────┼────┼─────┼─────┼────┤
 │十一│94.08.16│同上    │000000000 │AA0000000 │29,510元│
 ├──┼────┼────┼─────┼─────┼────┤
 │十二│94.10.16│同上    │000000000 │AA0000000 │29,510元│
 ├──┼────┼────┼─────┼─────┼────┤
 │十三│94.12.01│同上    │000000000 │AA0000000 │14,755元│
 └──┴────┴────┴─────┴─────┴────┘
附表三、丁○○冒用戊○○名義所開立之支票：
 ┌──┬────┬────┬─────┬─────┬────┐
 │編號│到期日  │付款銀行│帳號      │支票號碼  │票面金額│
 ├──┼────┼────┼─────┼─────┼────┤
 │一  │92.12.18│華僑銀行│000000000 │AA0000000 │90,000元│
 │    │        │大安分行│          │          │        │
 ├──┼────┼────┼─────┼─────┼────┤
 │二  │93.02.18│同上    │000000000 │AA0000000 │同上    │
 ├──┼────┼────┼─────┼─────┼────┤
 │三  │93.04.18│同上    │000000000 │AA0000000 │同上    │
 ├──┼────┼────┼─────┼─────┼────┤
 │四  │93.06.18│同上    │000000000 │AA0000000 │同上    │
 ├──┼────┼────┼─────┼─────┼────┤
 │五  │93.08.18│同上    │000000000 │AA0000000 │同上    │
 ├──┼────┼────┼─────┼─────┼────┤
 │六  │93.10.18│同上    │000000000 │AA0000000 │同上    │
 ├──┼────┼────┼─────┼─────┼────┤
 │七  │93.12.18│同上    │000000000 │AA0000000 │同上    │
 ├──┼────┼────┼─────┼─────┼────┤
 │八  │94.02.18│同上    │000000000 │AA0000000 │同上    │
 ├──┼────┼────┼─────┼─────┼────┤
 │九  │94.04.18│同上    │000000000 │AA0000000 │同上    │
 ├──┼────┼────┼─────┼─────┼────┤
 │十  │94.06.18│同上    │000000000 │AA0000000 │同上    │
 ├──┼────┼────┼─────┼─────┼────┤
 │十一│94.08.18│同上    │000000000 │AA0000000 │同上    │
 ├──┼────┼────┼─────┼─────┼────┤
 │十二│94.10.18│同上    │000000000 │AA0000000 │同上    │
 ├──┼────┼────┼─────┼─────┼────┤
 │十三│94.12.18│同上    │000000000 │AA0000000 │同上    │
 ├──┼────┼────┼─────┼─────┼────┤
 │十四│95.02.18│同上    │000000000 │AA0000000 │同上    │
 ├──┼────┼────┼─────┼─────┼────┤
 │十五│95.04.18│同上    │000000000 │AA0000000 │同上    │
 ├──┼────┼────┼─────┼─────┼────┤
 │十六│95.06.18│同上    │000000000 │AA0000000 │同上    │
 ├──┼────┼────┼─────┼─────┼────┤
 │十七│95.08.18│同上    │000000000 │AA0000000 │同上    │
 ├──┼────┼────┼─────┼─────┼────┤
 │十八│95.10.18│同上    │000000000 │AA0000000 │同上    │
 └──┴────┴────┴─────┴─────┴────┘
附表四
┌────────┬────────┬────────┬────────┐
│規定名稱        │修正前規定      │修正後規定      │新舊法個別比較結│
│                │                │                │論與理由        │
├────────┼────────┼────────┼────────┤
│刑法第三百三十九│法定刑中罰金數額│依刑法施行法第一│適用舊法（仍依罰│
│條第一項（論罪科│以銀元計算。    │之一條規定，法定│金罰鍰提高標準條│
│刑法條）        │提高法定刑中罰金│刑中罰金數額改以│例第一條規定提高│
│                │數額二倍至十倍。│新臺幣計算。    │法定刑中罰金數額│
│                │                │提高法定刑中罰金│十倍）          │
│                │                │數額至三十倍。  │新法並無較有利於│
│                │                │                │被告（況倘於個案│
│                │                │                │中宣告罰金刑時，│
│                │                │                │依修正前刑法第三│
│                │                │                │十三條第五款規定│
│                │                │                │，罰金最低額可為│
│                │                │                │銀元一元（即新臺│
│                │                │                │幣三元），然依修│
│                │                │                │正後刑法第三十三│
│                │                │                │條第五款規定，罰│
│                │                │                │金最低額則為新臺│
│                │                │                │幣一千元，此時修│
│                │                │                │正後之規定顯較不│
│                │                │                │利於被告）。    │
├────────┼────────┼────────┼────────┤
│刑法第二十八條  │二人以上共同實施│二人以上共同實行│適用舊法。      │
│共同正犯        │犯罪之行為者，皆│犯罪之行為者，皆│本件事實，於新舊│
│                │為正犯。        │為共犯。        │法均構成共同正犯│
│                │                │                │，新法並無較有利│
│                │                │                │於被告。        │
├────────┴────────┴────────┴────────┤
│結論：就罪刑有關之一切情形，綜其全部之結果而為比較後，應一律適用舊法。│
└───────────────────────────────────┘
附錄本案論罪科刑法條全文：
中華民國刑法第三百三十九條
意圖為自己或第三人不法之所有，以詐術使人將本人或第三人之
物交付者，處五年以下有期徒刑、拘役或科或併科一千元以下罰
金。
以前項方法得財產上不法之利益或使第三人得之者，亦同。
前二項之未遂犯罰之。


司法院資訊處製作；財團法人民間司法改革基金會備份。
